【裁判字號】    95,勞訴,100
【裁判日期】    951130
【裁判案由】    給付資遣費
【裁判全文】
臺灣高雄地方法院民事裁定             95年度勞訴字第100號
原      告  丙○○○
            甲○○
            戊○○
共      同
訴訟代理人  葉美利律師
被      告  美商．美國安泰人壽保險股份有限公司台灣分公司
法定代理人  丁○○
訴訟代理人  乙○○
當事人間請求給付資遣費事件，本院裁定如下：
    主  文
本件移送臺灣臺北地方法院。
    理  由
一、按訴訟之全部或一部，法院認為無管轄權者，依原告聲請或
    依職權以裁定移送其管轄法院，民事訴訟法第28條第1 項定
    有明文。次按，當事人得以合意定第一審管轄法院，惟於民
    事訴訟法定有專屬管轄之訴訟，不適用之，此觀之民事訴訟
    法第24條、第26條之規定自明。故除專屬管轄外，因雙方當
    事人之合意，使本無管轄權之法院因而有管轄權，本有管轄
    權之法院喪失管轄權，合意管轄一經約定，原告即應向合意
    管轄之法院起訴，不得向他法院起訴（參見楊建華著，民事
    訴訟法實務問題研究，74年8 月版，第15頁）。
二、本件原告主張被告未依勞動基準法之規定，給付資遣費及預
    告期間工資而提起本訴，惟原告丙○○○與被告簽訂之業務
    襄理（SAS） 僱傭暨承攬合約書、原告甲○○與被告簽訂之
    業務主任（AS）僱傭暨承攬合約書第2 章第4 條均約定「福
    利：依勞動基準法及乙方所頒訂之相關辦法規定為準」、原
    告戊○○與被告簽訂之籌備主任（ST）僱傭暨承攬合約書第
    2 章第4 條亦約定：「其他：籌備主任之僱傭工作之其他相
    關權利義務與福利，除公司另有規定外，依勞動基準法及行
    政院勞工委員會發布之僱用部分時間工作勞工實施要點等相
    關法令處理」，可見本件訴訟應屬上開合約規範之法律關係
    而生之訴訟，又原告與被告簽訂之上開合約書第1 章第7 條
    均約定：「因本合約涉訟時，雙方合意以臺灣臺北地方法院
    為第一審管轄法院」，有業務主任（AS）僱傭暨承攬合約書
    、業務襄理（SAS） 僱傭暨承攬合約書、籌備主任（ST）僱
    傭暨承攬合約書影本各1 份在卷可按，而本件又非專屬管轄
    之訴訟，揆諸前揭說明，自應由臺灣臺北地方法院管轄。
三、至原告雖主張：兩造間所為合意管轄之約定，屬於定型化契
    約，原告無從決定，有違平等互惠原則，應認兩造並無管轄
    之合意，且兩造間所為合意管轄之約定，不當限制原告行使
    權利，對於原告造成重大不利益，按其情形，顯失公平，依
    民法第247 條之1 之規定，該合意管轄之約定，應屬無效。
    另依民事訴訟法第28條第2 項規定之立法意旨，亦應為相同
    之解釋。再原告丙○○○、甲○○及戊○○與被告約定之債
    務履行地分別在高雄市及高雄縣，本院應有管轄權云云。惟
    查：定型化契約或附合契約之約定，並非當然無效，此參諸
    消費者保護法第12條第1 項、第247 條之1 、民事訴訟法第
    28 條 第2 項之規定自明，原告以兩造間所為合意管轄之約
    定，屬於定型化契約為由，即認原告無從決定，有違平等互
    惠原則，應認兩造並無管轄之合意，自嫌速斷。其次，立法
    者於88年2 月3 日修正民事訴訟法時，於同法第436 條之9
    增訂：小額事件當事人之一造為法人或商人者，於其預定用
    於同類契約之條款，約定債務履行地或以合意定第一審管轄
    法院時，不適用第12條或第24條之規定。但兩造均為法人或
    商人者，不在此限。於92年2 月7 日修正民事訴訟法時，復
    於同法第28條第2 項增訂：第24條之合意管轄，如當事人之
    一造為法人或商人，依其預定用於同類契約之條款而成立，
    按其情形顯失公平者，他造於為本案之言詞辯論前，得聲請
    移送於其管轄法院。但兩造均為法人或商人者，不在此限。
    業已針對當事人以定型化契約或附合契約成立合意管轄之情
    形而為規範，顯然有意排除民法第247 條之1 規定之適用，
    原告主張兩間所為合意管轄之約定，不當限制原告行使權利
    ，對於原告造成重大不利益，按其情形，顯失公平，依民法
    第247 條之1 之規定，該合意管轄之約定，應屬無效云云，
    自不足採。另觀之民事訴訟法第28條第2 項之規定，可知當
    事人之一造為法人或商人，依其預定用於同類契約之條款，
    而與他造成立合意管轄者，該合意管轄之約定並非當然無效
    ，僅於他造當事人非法人或商人，且按其情形顯失公平時，
    賦與他造當事人於為本案之言詞辯論前，聲請移轉於其他有
    管轄權法院之權利（臺灣高等法院暨所屬法院94年法律座談
    會民事類提案第22號研討結果，亦認當事人為合意管轄之約
    定，如當事人之一造為法人，依其預定用於同類契約條款而
    成立，按其情形顯失公平者，合意仍屬有效，如無他造聲請
    ，法院不得依職權移送他法院管轄，可資參照）。原告主張
    依民事訴訟法第28條第2 項之立法意旨，亦應認兩造間合意
    管轄之約定為無效云云，自無足取。復按，因契約涉訟者，
    如經當事人定有債務履行地，得由該履行地之法院管轄，民
    事訴訟法第12條雖定有明文，惟所謂債務履行地，專指當事
    人以契約訂定之清償地，民法第314 條所定之債務履行地不
    與焉（參見吳明軒著，中國民事訴訟法（上冊），89年9 月
    修訂5 版，第56頁）。本件原告雖主張原告丙○○○、甲○○及戊○○與被告約定之債務履行地分別在高雄市及高雄縣
    ，本院應有管轄權云云，惟為被告所否認，辯稱：兩造間並
    未約定債務履行地等語，再觀諸原告所提出原告丙○○○與
    被告簽訂之業務襄理（SAS） 僱傭暨承攬合約書、原告甲○○與被告簽訂之業務主任（AS）僱傭暨承攬合約書及原告戊○○與被告簽訂之籌備主任（ST）僱傭暨承攬合約書，均無
    債務履行地之約定，而原告復未能舉證以實其說，原告主張
    原告丙○○○、甲○○及戊○○與被告約定之債務履行地分
    別在高雄市及高雄縣云云，不足採信。況且，縱令原告丙○○○、甲○○及戊○○與被告約定之債務履行地分別在高雄
    市及高雄縣，因兩造已有合意管轄之約定，已如前述，揆諸
    上開說明，原告即應向合意管轄之法院起訴，不得向他法院
    起訴，本院仍非有管轄權之法院。
四、綜上所陳，原告向無管轄權之本院起訴，顯係違誤，被告聲
    請將本件移送於該管法院，應予准許。
五、依首開法條裁定如主文。
中    華    民    國    95    年    11    月    30    日
                  勞工法庭  法  官  伍逸康
以上正本證明與原本無異。
如對本裁定抗告，須於裁定送達後10日內向本院提出抗告狀。
中    華    民    國    95    年    12    月     1    日
                            書記官  林雯琪


司法院資訊處製作；財團法人民間司法改革基金會備份。
